【裁判字號】    95,台上,598
【裁判日期】    950330
【裁判案由】    國家賠償
【裁判全文】
最高法院民事判決              九十五年度台上字第五九八號
    上  訴  人  甲○○
    訴訟代理人  劉秋絹律師
    被 上訴 人  台北市政府警察局大安分局
    法定代理人  乙○○
    訴訟代理人  陳石山律師
上列當事人間請求國家賠償事件，上訴人對於中華民國九十二年
十二月三十一日台灣高等法院第二審判決（九十一年度重上國字
第一三號），提起上訴，本院判決如下：
    主  文
原判決關於駁回上訴人請求勞動能力損失新台幣五百四十五萬四
千三百七十二元本息之訴及該訴訟費用部分廢棄，發回台灣高等
法院。
其他上訴駁回。
第三審訴訟費用關於駁回其他上訴部分，由上訴人負擔。
    理  由
本件被上訴人之法定代理人於第三審程序變更為乙○○，有台北
市政府令可稽，茲據其具狀聲明承受訴訟，經核於法並無不合，
應予准許，合先敘明。
次查上訴人主張：被上訴人所屬之瑞安派出所警員侯元（下稱
侯元）於民國八十九年四月二十五日上午八時四十分許執行勤
務行使公權力時，駕駛CP－二四一一號警備車沿台北市○○路向
北逆向行駛於南向車道，竟疏於注意車前狀況，適伊騎乘 ECJ－
二二八號機車自台北市○○路○段三０巷二一弄口右轉大安路而
遭撞及，致人車倒地，受有右股骨嚴重骨折、外傷性腦出血、腦
膜下血腫及腦水腫等傷害，因而喪失勞動能力等情，爰依國家賠
償法第二條第二項及民法第一百九十三條之規定，求為命被上訴
人給付新台幣（下同）六百四十五萬四千三百六十二元及自九十
年十一月二十日起算之法定遲延利息之判決（其餘未繫屬本院部
分，不予贅述）。
被上訴人則以：上訴人騎乘機車行經無號誌交岔路口右轉時，因
未減速慢行、未讓直行車先行、未靠右行駛、未注意車前有閃亮
警示燈之警車及未避讓，而與侯元所駕警備車相撞，顯與有過
失。且上訴人之勞動能力僅減損而已，其請求完全喪失之損害，
亦非適法，並應扣除已領取之強制保險金等語，資為抗辯。
原審審理結果，以：上訴人主張侯元於執行勤務行使公權力時
，駕駛CP－二四一一號警備車沿台北市○○路向北逆向行駛於南
向車道，撞及騎乘 ECJ－二二八號機車適自台北市○○路○段三
０巷二一弄口右轉大安路之上訴人，致上訴人人車倒地，受有右
股骨嚴重骨折、外傷性腦出血、腦膜下血腫及腦水腫等傷害之事
實，有道路交通事故調查表、交通事故談話紀錄表及診斷證明書
等件可憑，並經侯元到場證述屬實，自堪信為真實。而依據侯
元在交通法庭之供述及交通事故肇事原因初步分析研判表、上
訴人之配偶陳美玲與侯元之協調同意書、上開調查報告表與談
話紀錄表等資料，侯元因緊急勤務駕駛蜂鳴器故障之警備車逆
向行駛於來車道，途經無燈號標誌路口時，應確實注意往來車輛
，小心通過，竟疏未注意撞及騎乘機車之上訴人，顯有過失，且
台北市車輛行車事故鑑定委員會及台北市車輛行車事故鑑定覆議
委員會亦均同此認定，有各該鑑定意見書、覆議意見書足稽，依
國家賠償法第二條第二項前段、第五條及民法第一百九十三條第
一項之規定，被上訴人對於上訴人因而喪失或減少勞動能力所生
之損害，自應負賠償責任。經查上訴人於本件車禍發生後，仍在
訴外人喜笠工業服務有限公司（下稱喜笠公司）任職到九十一年
四月二十五日止，參以其配偶陳美玲於九十一年十一月二十八日
在侯元過失傷害案件中證稱：上訴人現已康復一半，但醫生謂
無法康復到可以做工程事務的能力等語，上訴人之勞動能力因車
禍受傷並未完全喪失而係減少，故上訴人自發生車禍時之三十二
歲起至六十歲退休止，二十八年所減少之勞動能力，以其受傷前
六個月之平均月薪為六萬二千二百七十八元，扣除受傷後月薪一
萬六千一百六十三元及依霍夫曼氏計算之中間利息後，共計九百
八十五萬二千六百四十五元[(62,278-16,163)〤12〤17.0000000
=9,852,645 ]。惟上訴人騎乘機車自台北市○○路○段三０巷二
一弄之支線道右轉幹線道之大安路，為無號誌之交岔路口，依道
路交通安全規則第九十三條第一項第三款、第九十四條第三項、
第九十九條第一項第一款、第一百零一條第六款及第一百零二條
第一項第二款之規定，應注意減速、暫停、靠右、避讓，作隨時
停車準備或採取安全措施，而疏於注意，致遭侯元所駕駛之警
備車撞擊，亦與有過失，應負過失責任百分之四十計算，上訴人
所得請求之勞動能力損失為五百九十一萬一千五百八十七元 (9,
852,645〤0.6＝5,911,587)，再依強制汽車責任保險法第三十條
之規定，扣除上訴人所不爭因本件車禍而獲理賠之九十九萬九千
九百九十元，為四百九十一萬一千五百九十七元 (5,911,587-99
9,990 =4,911,597 )。至上訴人主張其騎乘機車肇事亦可獲保險
人理賠二十萬元，因其並非機車肇事之被害人，而不可採。綜上
所述，除四百九十一萬一千五百九十七元本息外，上訴人請求被
上訴人再給付勞動能力之損失六百四十五萬四千三百六十二元及
自九十年十一月二十日起算之遲延利息，於法無據，不應准許，
為其心證之所由得，因而將第一審就上開部分所為上訴人勝訴之
判決廢棄，改判駁回其訴。
惟查上訴人對於喜笠公司給付其車禍受傷後之薪資，於原審主張
係慰問金一節（見原審第一卷一０三頁之準備程序筆錄），參以
上訴人於九十一年一月二十五日至台北市立仁愛醫院診療，醫師
囑言其目前右側偏癱，符合勞保殘度二級，不能從事任何工作，
需人扶助等語（見一審卷一九五頁之診斷證明書），似非全無可
採。而上訴人之配偶陳美玲於九十一年十一月二十八日在侯元
過失傷害案件中雖稱上訴人已康復一半，但對照上訴人最初受傷
之情形，即右股骨嚴重骨折、外傷性腦出血、腦膜下血腫及腦水
腫等，以及陳美玲接著陳述醫生診斷上訴人無法康復到可以做工
程事務之能力，所謂康復一半究指上訴人已恢復部分勞動能力或
係指病情雖有減輕，但仍無勞動能力，即有推敲之必要。況上訴
人於八十九年七月五日經鑑定為痴症之極重度障礙（見同上卷一
五頁之身心障礙手冊），亦難認其勞動能力自始係減少並非喪失
。乃原審以上訴人車禍受傷後仍有薪資所得及陳美玲之陳述，認
定上訴人之勞動能力於車禍受傷後僅減少而已，未免速斷。又上
訴人騎乘機車行經無號誌交岔路口，自支線道右轉幹線道，原審
依道路交通安全規則之規定，雖謂上訴人應注意減速、暫停、靠
右、避讓，作隨時停車準備或採取安全措施，但對於上訴人如何
違反上開注意義務之行為，則未於判決理由項下敘明其認定之依
據，即謂上訴人應負百分之四十之過失責任，亦有判決不備理由
之違誤。因此，除駁回其他上訴部分外，上訴論旨，指摘於其不
利部分之原判決為不當，求予廢棄，非無理由。至原審以上訴人
因本件車禍已獲理賠九十九萬九千九百九十元為由，駁回其此部
分本息之訴，經核於法並無違誤。上訴論旨，聲明廢棄此部分之
原判決，非有理由。
據上論結，本件上訴為一部有理由，一部無理由。依民事訴訟法
第四百七十七條第一項、第四百七十八條第二項、第四百八十一
條、第四百四十九條第一項、第七十八條，判決如主文。
中    華    民    國  九十五  年    三    月   三十   日
                      最高法院民事第六庭
                          審判長法官  許  朝  雄
                                法官  謝  正  勝
                                法官  鄭  玉  山
                                法官  吳  麗  女
                                法官  袁  靜  文
      本件正本證明與原本無異
                                      書  記  官
中    華    民    國  九十五  年    四    月   十四   日
                                                      Ｑ


司法院資訊處製作；財團法人民間司法改革基金會備份。
